臺灣高等法院高雄分院民事判決　九十三年度訴字第六號
　　　原　　　告　　乙○○
　　　兼訴訟代理人　甲○○
　　　被　　　告　　丙○○
當事人間請求損害賠償事件，原告於刑事訴訟（本院九十二年度交上訴字第一二四號
）提起附帶民事訴訟（本院九十二年度交附民字第六三號），經本院刑事庭裁定移送
，本院於中華民國九十三年五月五日辯論終結，判決如下︰
    主    文
被告應給付原告乙○○新臺幣玖拾萬元，給付原告甲○○新臺幣肆拾玖萬玖仟捌佰肆
拾元，及均自民國九十二年十月十七日起至清償日止，按年息百分之五計算之利息。
原告其餘之訴駁回。
訴訟費用由被告負擔百分之四十，由原告乙○○負擔百分之三十一，由原告甲○○負
擔百分之二十九。
    事實及理由
一、被告經合法通知，未於言詞辯論期日到場，核無民事訴訟法第三百八十六條所列
    各款情形，爰依原告之聲請，由其一造辯論而為判決。
二、原告起訴主張：被告未考領汽車駕駛執照，於民國九十二年五月十六日五時五十
    分許，駕駛車牌號碼九０００─ＧＱ號自小客車，沿屏東市○○路由東往西方向
    行駛，途經該路五三一號前「大樂大賣場」旁巷道口之無號誌交岔路口時，本應
    注意該路段行車時速不得超過五○公里，及行經無號誌之交岔路口，應減速慢行
    ，作隨時停車之準備。而依當時天候、路況並無不能注意之情形，被告竟疏未注
    意，猶以時速約八十公里之速度超速行駛。適有被害人黃張酒騎乘車牌號碼八三
    七─八五四三號機車，沿上開巷道由北往南方向駛出，遭被告駕駛之上開自小客
    車撞及，黃張酒因而人車倒地，受有頭部外傷、骨折、嚴重裂傷，當場死亡，被
    告顯有過失。原告乙○○為黃張酒之配偶，原告甲○○為黃張酒之養女，均因黃
    張酒之死亡而精神上受有極大痛苦，應由被告賠償精神慰撫金各二百萬元、一百
    三十萬元。甲○○另受有支出殯葬費新台幣（下同）十九萬九千八百元之損害等
    情。爰依侵權行為法則，求為判決：被告應給付乙○○二百萬元，給付甲○○一
    百四十九萬九千八百元，及均自起訴狀繕本送達翌日起至清償日止，按年息百分
    之五計算之利息。
三、被告未為何聲明及陳述。
四、原告主張被告駕車行經前開肇事路段，以時速約八十公里之速度超速行駛而肇事
    ，致被害人黃張酒死亡之事實，業經本院依職權調閱本院九十二年度交上訴字第
    一二四號被告過失致死案歷次相驗、警、偵、審案卷審閱無訛，並有相驗屍體證
    明書、屏東縣警察局道路交通事故證明單附卷可稽，被告未到庭爭執，自堪信為
    真實。
五、按行車速度，依標誌或標線之規定，無標誌或標線者，在市區道路，時速不得超
    過五○公里；行經無號誌之交岔路口，應減速慢行，作隨時停車之準備。九十二
    年十月十五日修正前道路交通安全規則第九十三條第一項第一款前段、第三款分
    別定有明文。被告未考領汽車駕駛執照，業經被告於上開刑事案件警訊時供承明
    確，本不得駕駛汽車。且肇事路段為市區道路，行車時速不得超過五十公里，且
    係無號誌之交岔路口，有道路交通事故調查報告表暨現場圖、照片附在上開刑事
    卷可稽。被告駕車行經肇事路段，應注意減速慢行，而按當時天候晴、路面無缺
    陷、無障礙物之情形，亦有上開調查報告表暨現場圖、照片足憑，並無不能注意
    之情事，被告疏未注意，猶以時速約八十公里之速度超速行駛而肇事，顯有過失
    甚明。
六、按因故意或過失，不法侵害他人之權利者，負損害賠償責任；不法侵害他人致死
    者，對於支出殯葬費之人，亦應負損害賠償責任；不法侵害他人致死者，被害人
    之父、母、子、女及配偶，雖非財產上之損害，亦得請求賠償相當之金額。民法
    第一百八十四條第一項前段、第一百九十二條第一項、第一百九十四條分別定有
    明文。本件被告駕車因過失致被害人黃張酒死亡，應負損害賠償責任。原告甲○
    ○主張其為黃張酒共支出殯葬費十九萬九千八百元，其中十萬三千八百元，已提
    出收據一紙為證，另支出納骨塔四萬八千元、師公紅包六千元、三個撿骨師紅包
    六千元、骨灰罈三萬元、葬禮車六千元，合計九萬六千元部分，雖未提出收據，
    惟被告未到庭爭執，堪信為真。經核原告甲○○支出之殯葬費用，應屬合理，其
    請求被告賠償此部份損害，即屬正當。又原告乙○○為黃張酒之配偶，原告甲○
    ○為黃張酒之養女，有原告提出之戶籍謄本附卷可稽，原告主張其二人因黃張酒
    車禍死亡，精神上均受有極大之痛苦，請求被告賠償精神慰撫金，洵屬有據。查
    原告乙○○係國中畢業，無工作，目前因患器質性腦症候群、酒癮症候群，在安
    養院療養；原告甲○○係中山醫學院畢業，目前無工作，係家庭主婦等情，業經
    原告陳明在卷，並提出診斷證明書一紙為證，被告並未到庭爭執；而被告係高職
    一年級肄業，有上開刑事案件警訊筆錄可按。且原告乙○○於九十一年度有所得
    三筆，總額四萬二千六百七十一元，並有房屋一棟；原告甲○○於九十一年度有
    所得二十筆，總額三十四萬零二百八十九元，並有汽車一部、土地四筆、房屋一
    棟及投資十二筆；被告於九十一年度則無所得，亦無動產及不動產等情，有稅務
    電子閘門財產所得調件明細表附卷可憑。本院斟酌兩造之身分、社會地位、經濟
    狀況，及原告二人遭逢黃張酒車禍死亡之痛苦非輕等一切情狀，認原告乙○○、
    甲○○請求被告賠償精神慰撫金各二百萬元、一百三十萬元，尚屬適當。
七、按損害之發生或擴大，被害人與有過失者，法院得減輕賠償金額或免除之，民法
    第二百十七條第一項定有明文。又車輛行至無號誌或號誌故障而無交通警察指揮
    之交岔路口，支線道車應暫停讓幹線道車先行，道路交通安全規則第一百零二條
    第一項第二款亦有明文。本件被害人黃張酒騎機車沿屬支線道之上開巷道由北往
    南駛至上開無號誌且無交通警察指揮之交岔路口，未讓被告之幹道車先行，致發
    生車禍，亦有過失，原告辯稱：黃張酒無過失云云，不足採信。是本件車禍之發
    生，兩造均有過失，本院斟酌肇事情況，認被告與被害人黃張酒二人應負之過失
    責任，以八比二之比例為適當，並按此比例減輕被告之賠償金額。又強制汽車責
    任保險人依強制汽車責任保險法規定給付之保險金，視為加害人之損害賠償金額
    之一部分，加害人受賠償請求時，得扣除之；及死亡給付之受益人為受害人之繼
    承人，強制汽車責任保險法第三十條、第十條分別定有明文。查本件肇事車輛因
    投保汽車強制責任險，黃張酒因本件車禍死亡，已由友聯產物保險股份有限公司
    給付原告保險金一百四十萬元，為原告所陳明。而原告係因繼承而受領上開死亡
    保險給付，依法原告二人之應繼分均等，故原告二人均受領七十萬元，依上開規
    定，原告請求被告賠償時，損害賠償金額均應扣除七十萬元。是原告乙○○得請
    求被告賠償之金額為九十萬元（0000000×0.0－000000＝900000元），原告甲○
    ○得請求被告賠償之金額為四十九萬九千八百四十元（〈199800+0000000〉×0.
    0－000000＝499840元）。
八、從而，原告依侵權行為法則，請求被告給付原告乙○○九十萬元，給付原告甲○
    ○四十九萬九千八百四十元，及均自起訴狀繕本送達翌日即九十二年十月十七日
    起至清償日止，按年息百分之五計算之利息，為有理由，應予准許。逾此部分之
    請求，為無理由，應予駁回。
九、據上論結，本件原告之訴為一部有理由，一部無理由，依民事訴訟法第四百六十
    三條、第三百八十五條第一項前段、第七十九條、第八十五條第一項但書，判決
    如主文。
中　　　華　　　民　　　國　　九十三　　年　　　五　　　月　　 十九 　　日
                                            民事第三庭
~B1審判長法　官　張國彬
~B2      法　官　鄭月霞
~B3      法　官　徐文祥
正本係照原本作成。
不得上訴。
中　　　華　　　民　　　國　　九十三　　年　　　五　　　月　　 十九 　　日
~B法院書記官　黃富美
